【裁判字號】    90,易,2416
【裁判日期】    901231
【裁判案由】    竊盜
【裁判全文】
臺灣臺中地方法院刑事判決                          九十年度易字第二四一六號
    公  訴  人  臺灣臺中地方法院檢察署檢察官
    被      告  乙○○
右列被告因竊盜案件，經檢察官提起公訴（九十年度偵字第一一九九二號），本院判
決如左：
    主  文
乙○○無罪。
    理  由
一、公訴意旨略以：被告乙○○意圖為自己不法之所有，於民國九十年七月五日下午
    三時三十分許，破壞住宅門窗，進入臺中市○區○○街（起訴書誤載為朝湯街）
    八巷八號三樓甲○○住宅，竊取其所有之電腦一台，得手後持該電腦在朝陽街八
    巷巷口經路人發現，報警查獲，並扣得該電腦一部。因認被告涉犯刑法第三百二
    十一條第一項第二款之加重竊盜罪嫌云云。
二、按犯罪事實應依證據認定之，無證據不得推定其犯罪事實。又按不能證明被告犯
    罪者，應諭知無罪之判決，刑事訴訟法第一百五十四條、第三百零一條第一項分
    別定有明文。次按所謂認定犯罪事實之證據，係指足以認定被告確有犯罪行為之
    積極證據而言，該項證據自須適合於被告犯罪事實之認定，始得採為斷罪之資料
    。又事實之認定，應憑證據，如未能發現相當確實證據，或證據不足以證明，自
    不能以推測或擬制之方法，以為裁判之基礎，最高法院二十九年上字第三一０五
    號、四十年臺上字第八六號判例著有明文。再按事實審法院對於證據之取捨，依
    法雖有自由判斷之權，然積極證據不足證明犯罪事實時，被告之抗辯或反證縱屬
    虛偽，仍不能以此資為積極證據應予採信之理由，最高法院亦著有三十年上字第
    四八二號判例可資參照。
三、公訴意旨認被告涉有上開加重竊盜罪嫌，係以：被告供認不諱，核與被害人甲○
    ○指訴情節相符，並有卷附贓物領據一紙、電腦照片二幀可稽，為其主要論據。
    惟訊據被告乙○○固坦承於前揭時地持有上開電腦螢幕及主機各一台之事實，惟
    堅決否認有竊盜之行為，辯稱：伊於九十年七月五日下午三時三十分左右，路過
    臺中市○區○○街八巷路口，看見一個黑色塑膠袋，裡面裝一台電腦螢幕及一台
    主機，伊將它撿起來，準備要交到派出所，就被誤認是小偷而遭逮捕等語。
四、經查：
（一）被害人甲○○於本院九十年十一月二十二日審理時證稱：「（九十年七月五日
      當天失竊情形）當天我在上班，約下午三、四點鄰居打電話給我，說我居住地
      朝陽街八巷八號三樓失竊，我於四點半之前趕回住處，發現窗戶被破壞，玻璃
      被敲破，鋁框也被拿下來放在外面的地上，門沒有被破壞。進入屋內發現衣物
      散亂在地上，原來裝衣服的黑色塑膠袋不見了，還有照相機、錄放影機、床頭
      音響、電腦主機跟螢幕各一部、滑鼠、鍵盤等物都不見了」等語，是足證甲○
      ○於九十年七月五日當天遭竊之物，除電腦螢幕及主機各一台外，尚有照相機
      、錄放影機、床頭音響、滑鼠、鍵盤等物。然據證人即處理本案之警員陳信安
      於同日到庭具結證稱：「當時查扣到電腦主機一部、電腦螢幕一部，以一個黑
      色塑膠袋包著，沒有發現其他東西」等語，且參卷附拾得物遺失物領結一紙及
      照片二張以觀，堪認被告經路人發現當時，僅持有電腦螢幕及主機各一台，並
      無其他物品。從而，被告乙○○持有之物既與甲○○失竊之物不盡相符，則被
      告是否為侵入甲○○家中行竊之人，實堪置疑。
（二）又據證人丙○○○○於該日到庭證稱：「被告於警訊中沒有承認東西是他偷的
      ，後來我們有帶同被告到失竊現場」、「當天現場門外有看到一個腳印，跟被
      告的鞋印比對是不同的」等語，可知該鞋印並非被告所有，應堪認定，並無任
      何證據證明被告有至甲○○住宅事實。再者，證人甲○○於本院審理時曾稱：
      當日有鄰居看見有一個人抱一台電腦從伊住處跑下來等語，並向本院陳明原查
      報該鄰居資料。惟其嗣後又具狀表示：不知係何人見聞上情等語，是既無現場
      親自見聞者證述上情，即無任何積極證據足資證明該抱電腦從證人甲○○住處
      離開之人即為被告，證人甲○○上開事後無法確切指明行竊者為何人之聽聞，
      亦不足以證明被告有竊取前開電腦之犯行。
（三）被告固於偵查時坦承竊盜罪行，然於警詢及本院迭次審理時，均堅詞否認犯行
      ，並均辯稱：該塑膠袋是在路上拾獲的等語，是被告前後供述，顯相齟齬，又
      並無其他積極證據足以證明被告之竊盜罪行，是實尚難逕以其供述不一之偵查
      中自白，遽認被告之竊盜犯行。
（四）末按刑事訴訟法第一百五十四條之禁止推定罪狀之法則，並非僅為被告個人之
      訴訟利益而設，尤其重在發現真實以求國家刑罰權之正確行使。若無足可證明
      被告從事犯罪構成要件之積極證據，無論假定某一被告為犯人而命其自證無罪
      ，藉以過濾及鎖定特定犯罪人，或推測被告涉及之某項罪名，而依其自辯過程
      蒐求該被告生活經歷資料，藉以判斷其究竟有無構成特定犯罪，俱非法之所許
      。而持有贓物，在社會經驗上其原因非一，縱被告係以竊盜、搶奪、詐欺、拾
      得遺失物或收受贓物等犯罪手段取得該部電腦，所涉犯罪構成要件各不相同，
      亦不能因其來源交付不清而任意擬制推測，致違刑事訴訟法上開法則。而持有
      贓物之原因既不止行竊一端，苟無其他證據足資證明被告確有偷竊之行為，尚
      難僅憑其持有贓物，即推定其竊盜犯行，亦不得以被告反證不成立或其辯解虛
      偽，而持以為認定犯竊盜罪之論據。本案被告雖經發現持有上開證人甲○○失
      竊之電腦螢幕及主機各一台，然承前所述，尚無積極證據足資證明被告有竊取
      前揭電腦主機及螢幕之犯行，參之上開說明，自無從遽以推斷其竊盜犯行。
五、綜上所述，本案既查無證據足以證明被告涉有竊盜之犯行，不能證明被告犯罪，
    揆諸上揭刑事訴訟法之規定，依法應為被告無罪之諭知。
據上論斷，應依刑事訴訟法第三百零一條第一項，判決如主文。
本案經檢察官張德寬到庭執行職務
中      華      民      國      九十    年    十二     月     三十一    日
                                臺灣臺中地方法院刑事第四庭
                                        法  官  楊  真  明
右正本證明與原本無異。
如不服本判決，應於送達後十日內向本院提出上訴狀（須附繕本），上訴於臺灣高等
法院臺中分院。
                                        書記官
中      華      民      國      九十    年    十二     月     三十一    日


司法院資訊處製作；財團法人民間司法改革基金會備份。
